臺灣臺中地方法院刑事判決　　　　　　100年度易緝字第121號
公　訴　人　臺灣臺中地方法院檢察署檢察官
被　　　告　羅智聰
上列被告因詐欺案件，經檢察官提起公訴（96年度偵字第27093
號），本院因被告所犯非死刑、無期徒刑、最輕本刑為三年以上
有期徒刑之罪或高等法院管轄第一審案件，經被告就被訴事實為
有罪之陳述，裁定進行簡式審判程序，判決如下：
    主    文
羅智聰幫助犯詐欺取財罪，處有期徒刑貳月，如易科罰金，以新
臺幣壹仟元折算壹日。
    犯罪事實及理由
一、本件犯罪事實及證據，除加列「被告於本院審理時之自白」
    為證據之外，餘均引用起訴書之記載（如附件）。
二、核被告所為，係犯刑法第30條第1項前段、第339條第1項之
    幫助詐欺取財罪。被告幫助詐欺集團成員犯詐欺取財罪，為
    幫助犯，爰依刑法第30條第2項之規定，減輕其刑。被告以
    一提供帳戶之幫助行為，同時侵害2名被害人之財產法益，
    而觸犯2個幫助詐欺取財罪名，為同種想像競合犯，應依刑
    法第55條規定，論以一罪。爰審酌被告提供其合作金庫銀行
    帳戶之存摺、印章、金融卡及密碼予詐騙集團成員，幫助詐
    騙集團遂行詐欺犯行，助長犯罪之不良風氣，幫助犯罪者隱
    匿真實身分，增加檢警犯罪偵查之困難性，其幫助行為並造
    成2位被害人之金錢損失，所為實值非難；兼衡酌被告於本
    件犯罪時年僅22歲，涉世未深，其無犯罪前科，素行良好，
    及於本院審理時坦承犯行，具有悔意，又其未實際參與詐騙
    之過程，可責難性較輕等一切情狀，量處如主文所示之刑，
    並諭知易科罰金之折算標準。
三、依刑事訴訟法第273條之1第1項、第299條第1項前段、第310
    條之2、第454條，刑法第30條第1項前段、第2項、第339條
    第1項、第41條第1項前段、第55條、刑法施行法第1條之1第
    1項、第2項前段，判決如主文。
本案經檢察官沙小雯到庭執行職務。
如不服本判決，應於收受送達後10日內向本院提出上訴書狀（應
敘述具體理由並附繕本）。
中    華    民    國  100    年    6    月    8    日
                  刑事第十三庭  法  官  戴嘉慧
以上正本證明與原本無異。
如不服本判決應於收受判決後10日內向本院提出上訴書狀，並應
敘述具體理由；其未敘述上訴理由者，應於上訴期間屆滿後20日
內向本院補提理由書狀(均須按他造當事人之人數附繕本)「切勿
逕送上級法院」。
告訴人或被害人對於判決如有不服具備理由請求檢察官上訴者，
其上訴期間之計算係以檢察官收受判決正本之日期為準。
                                書記官  劉晴芬
中    華    民    國   100    年    6     月    8    日
【附錄本案論罪科刑法條】
刑法第339條第1項
意圖為自己或第三人不法之所有，以詐術使人將本人或第三人之
物交付者，處5年以下有期徒刑、拘役或科或併科1千元以下罰金
。
【附件】
臺灣臺中地方法院檢察署檢察官起訴書
                                    96年度偵字第27093號
    被      告  羅智聰  男  23歲（民國○○年○○月○○日生）
                        住臺中市○區○○里○○路76巷14之
                          1號
                        居臺中市○區○○○街12之1號
                        國民身分證統一編號：Ｚ000000000號
上列被告因詐欺案件，業經偵查終結，認應該提起公訴，茲將犯
罪事實及證據並所犯法條分敘如下：
            犯罪事實
一、羅智聰能預見提供自己帳戶予他人使用，足供幫助他人從事
    詐欺等不法之犯行，竟不違背其本意，仍基於幫助詐欺之犯
    意，於民國96年8月間，將其於合作金庫商業銀行進化分行
    （下稱合作金庫）開立之帳號0000000000000號帳戶之存摺
    、印章及金融卡等物，交付予不詳年籍之人，並告知提款密
    碼。嗣與該不詳姓名年籍之人具有犯意聯絡之詐騙集團成員
    ，分別於：
  (一)同年月16日13時許，打電話予翁偉平佯稱是三重市的刑警，
    誆稱：翁偉平涉嫌國際洗錢，將被檢察官限制出境，並凍結
    名下所有動產及不動產，要求翁偉平清空帳戶內現金，以解
    除限制出境的命令；使翁偉平陷於錯誤，而於同日下午18時
    許，匯款新台幣（下同）30萬元入羅智聰之上開合作金庫帳
    戶。
  (二)同年月16日13時許，打電話予詹彩雲佯稱電話費高達新台幣
    4萬多元，詹彩雲則回應未申請該電話，詐騙集團成員遂進
    一步向詹彩雲表示要將現金轉到安全帳戶，使詹彩雲陷於錯
    誤，而於同日匯款6萬8000元入羅智聰之上開合作金庫帳戶
    。待翁偉平及詹彩雲匯款後，發覺有異，始報警循線查獲上
    情。
二、案經臺中市警察局第二分局報告偵辦。
            證據並所犯法條
一、訊據被告羅智聰固坦認有將合作金庫帳戶之存摺及金融卡交
    付予他人之事實，惟矢口否認有何之犯行，辯稱：將存摺及
    金融卡交付他人，是為了辦理貸款，並不知道對方會拿去犯
    罪云云。然查：
  (一)上揭事實，業據被害人翁偉平、詹彩雲分於警詢及偵查中指
    訴綦詳，復有新竹縣政府警察局刑事警察大隊受理刑事案件
    報案三聯單，合作金庫存款憑條，合作金庫96年9月4日合金
    進化字第0960003731號函及函附之基本開戶資料暨資金往來
    明細，合作金庫97年2月21日第0970000772號函及函附之存
    款憑證資料在卷。
  (二)依被告所有之合作金庫之存款明細表顯示，在被害人翁偉平
    及詹彩雲於96年8月16日匯款入該帳戶後，於當日立即遭人
    以金融卡提領，足見被告所有之合作金庫金融卡，已成為詐
    騙集團用以詐騙之工具。
  (三)被告於偵查中供稱：「（問：合作金庫進化分行之存摺賣掉
    了？）我給姓名不詳之人，無金錢交易，我看應徵版報紙，
    廣告信用貸款，對方叫我把存摺交給他，他可幫我養信用後
    辦貸款，他說需要一起交金融卡、金融卡密碼、印章、健保
    卡影本，說這樣可以跟遠東商銀辦信貸，我也有填遠東商銀
    信用貸款書，但後來沒有辦成貸款，從我交給他帳戶等資料
    大約8、9天後，我去辦理掛失，但該帳戶已經被列為警示帳
    戶。但我本身沒有到遠東商銀辦理貸款」等語，足見被告自
    知自己信用不足，無法辦得一般信用貸款，其顯為特殊目的
    而申貸。而依被告上開所述，其就申貸現金卡等並非毫無經
    驗，茍因其缺錢使用而委由他人申辦貸款，衡情應由其提供
    有關工作或資力等有還款能力之證明以供貸與人審核，豈有
    將與申辦貸款無關之其所有上開合作金庫之存摺、印章、金
    融卡（包括密碼）等物交付予不相識之人以供使用之理，實
    與常情有違。
  (四)按刑法上之故意，分為直接故意（確定故意）與間接故意（
    不確定故意），「行為人對於構成犯罪之事實，明知並有意
    使其發生者」為直接故意。「行為人對於構成犯罪之事實，
    預見其發生而其發生並不違背其本意者」為間接故意；而間
    接故意與有認識的過失之區別，在於二者對構成犯罪之事實
    雖均預見其能發生，但前者對其發生並不違背其本意，後者
    則確信其不發生；且依今日一般人通常之知識、經驗，均應
    知任意提供自己帳戶予無信賴關係之他人使用，易致他人藉
    該帳戶取得不法犯罪所得，且欲以之隱匿帳戶內資金之實際
    取得人之身分。本件被告係成年人且曾受國民基礎教育，對
    此自難諉為不知，是被告對於帳戶交予他人，極可能遭他人
    作為詐欺取財犯行所得財物匯入及提領之工具使用，應有概
    括之認識，且可預見其發生，竟仍交付之，顯對帳戶供他人
    取得不法犯罪所得之用，亦不違背其本意，足認被告基於幫
    助犯罪之不確定故意。次按行為人主觀上認識被幫助者正欲
    從事犯罪或係正在從事犯罪，且該犯罪有既遂之可能，而其
    行為足以幫助他人實現構成要件者，即具有幫助故意，並不
    以行為人確知被幫助者係犯何罪名為必要。本件被告對於其
    交付上開帳戶將幫助犯罪既有所預見，縱被告不知幫助者係
    犯何罪名，依上開說明，被告仍具幫助故意。
  (四)此外，復查無其他積極證據證明被告乃著手詐騙被害人之人
    ，是尚難以系爭帳戶乃被告所有，遽認被告為本件犯行之正
    犯，但此仍無解於被告提供人頭帳戶，幫助詐欺之犯行。
  (五)綜上，被告所辯，均屬臨訟卸責之詞，殊無足採，其犯行應
    堪認定。
二、被告羅智聰提供其開立之系爭帳戶存摺、金融卡予他人使用
    ，核其所為，係犯刑法第339條第1項之詐欺取財罪嫌。被告
    基於幫助之犯意而從事構成要件以外之行為，為幫助犯，請
    依刑法第30條第2項之規定，依正犯之刑減輕之。
三、依刑事訴訟法第251條第1項提起公訴。
     此  致
臺灣臺中地方法院
中    華    民    國    97    年    3    月    7    日
                      檢  察  官  劉海倫
本件正本證明與原本無異
中    華    民    國    97    年    3    月    18   日
                      書  記  官  郭芳辰